【裁判字號】    89,訴,712
【裁判日期】    900118
【裁判案由】    給付貨款
【裁判全文】
臺灣臺北地方法院民事判決  八十九年度訴字第七一二號
    原      告  招展有限公司
                              .
    法定代理人  乙○○      住.
    訴訟代理人  己○○
                丙○○      住.
    被      告  慶堂工業股份有限公司  設台北市松山區○○○路○段二二二號十
                              .
    法定代理人  甲○○      住台北市○○區○○路三段七十五巷一七五弄五０號
    訴訟代理人  丁○○      住台北市○○○路○段二二二號十一樓
                戊○○      住.
右當事人間給付貨款事件，本院判決如左：
    主    文
原告之訴及假執行之聲請均駁回。
訴訟費用由原告負擔。
    事    實
一、原告方面：
  （一）聲明：被告應給付原告新台幣（下同）五十七萬九千四百七十元，及願以供
        擔保為條件之假執行宣告。
  （二）陳述：
      (1)被告於民國八十八年四月二十四日向原告購買ＡＢＳ管及配件一批，貨款計
        五十七萬九千四百七十元，嗣原告依約將被告所訂購之前開管材配件送交被
        告點收使用後，被告竟拒不於雙方約定之付款日即八十八年六月二十二日付
        款，乃依民法買賣關係請求被告給付前開貨款。
      (2)本件原告所主張之貨款與被告所另付之一百十九萬零十二元貨款部分，乃分
        屬不同之訂購契約，且被告前所支付之一百十九萬零十二元貨款，已遲延支
        付甚久，其所以同意支付，全係為使原告交付本件貨品所為之權宜之計，此
        即足見被告刻意拒付貨款。且原告訴代向被告收款時另遭被告職員打傷，原
        告業經提起告訴。
      (3)另原告已於八十八年三月十九日之存證信函中為解約之意思表示，故原訂購
        合約業經解除，被告不得以原告未提出進口證明為由拒付貨款，且被告係另
        以訂貨明細單之方式向原告訂貨，顯見系爭管材係被告另外訂購，原告自不
        須依雙方原訂之契約提供進口證明。又被告所辯系爭貨品之瑕疵部分，若原
        告所交付之系爭貨品有被告所指之瑕疵，被告可不予使用，惟其竟加以使用
        並向業主（即中華電信研究所）請領全部工程款，顯見原告所交付之系爭貨
        品並無被告所指之瑕疵。另原告於同年四月二十四日交付系爭貨品予被告後
        ，被告均未向原告陳述瑕疵，被告係於同年七月五日知悉其所承作之工程已
        無須使用原告之管材，方通知原告系爭管材有瑕疵，其顯係故意以告知瑕疵
        之方式以圖免付系爭貨款。
      (4)且被告所稱原告並無進口報單之陳述，亦與事實不符，其已提供進口報單附
        卷。另原告所交付之貨品並無瑕疵且未違約，被告主張解除契約，並無理由
        。又依被告行文予業主之公文中已自承有進口證明，被告抗辯原告並未提供
        進口證明，顯與事實不符，而不可採。
（三）證據：提出、出貨簽收單影本二張、存證信函影本四張、訂貨明細單影本一份
      、詢價確認單影本一份、合約書影本一份、報案及傷害證明單影本、進口報單
      影本一份為證。
二、被告方面：
  （一）聲明：駁回原告之訴及假執行之聲請，如受不利判決願供擔保免假執行。
  （二）陳述：被告確有向原告訂購系爭管材，惟基於以下理由，被告無給付貨款之
        義務：
      (1)依兩造間所書立之合約，原告所交付之管材必須是ＥＵＲＡＰＩＰＥ品牌，
        且必須有進口報單，惟原告所交付之系爭管材並非是合約約定之品牌，且原
        告所提出之進口報單中，有二張品牌並非合約規定，另其餘之報單，均係固
        展公司進口，非原告所進口，且日期均係於八十三年、八十四年間，距原告
        與被告簽訂前述合約之八十七年間，已有三、四年之久，顯見原告並無法依
        約提出進口報單。
      (2)又原告主張系爭管材係被告另外訂購，與原合約無涉，惟系爭管材之內容均
        與原合約之內容相同，原告陳稱係被告另外訂購，顯無證據，原告仍須依原
        合約內容提供系爭管材之進口證明。另原告告訴被告詐欺及傷害之刑事案件
        部分，亦經不起訴處分確定。
      (3)另被告已於八十七年七月五日通知原告交付之管材有瑕疵，並未逾法律規定
        之瑕疵檢查時間，詎原告並不加以置理，且原告無法提出系爭管材之進口證
        明既如前述，原告顯然係明知系爭管材有瑕疵而仍為交付，故被告自得依法
        解除契約。
      (4)且被告因原告交付之管材有瑕疵，業經申請建築師同意以他種管材取代，並
        向業主中華電信研究所辦理追加減帳，是原告所交付之系爭管材顯有瑕疵，
        被告自得依法解除合約，並拒付系爭貨款，且被告亦曾將原告所交付有瑕疵
        之管材列明，請求原告取回，惟原告均不置理，是原告自不得以有瑕疵之管
        材，主張被告應負系爭管材之貨款。
  （三）證據：提出合約書影本一份、瑕疵照片一份、存證信函影本一份、進口報單
        影本一份、中華電信研究所同意變更追加減帳之公文影本一份、被告退貨通
        知影本一份、不起訴處分書影本一份為證。
    理    由
一、兩造不爭之事實：兩造間曾於八十七年十一月七日簽訂設備器材買賣合約書，被
    告已給付貨款一百十九萬零十二元，依該合約書原告有提供管材進口證明之義務
    ；且原告曾於八十八年四月二十四日送系爭管材交由被告收受，被告未支付系爭
    管材貨款五十七萬九千四百七十元。
二、本件之爭點：（一）原告於八十八年四月二十四送交被告之系爭管材，是否屬八
    十七年十一月七日簽訂之設備器材買賣合約書中之管材，並應受該合約書拘束？
    （二）被告可否解除系爭管材之買賣關係，並拒付系爭管材之貨款？
三、得心證之理由：
（一）系爭管材應屬八十七年十一月七日兩造所簽訂設備器材買賣合約中之管材，且
      必須受該合約之拘束：
  １、原告雖主張系爭管材係被告所另外訂購，與原設備器材買賣合約書無涉云云，
      惟查：依卷附系爭管材之明細所示「ＡＢＳ管ＰＮ１０」、「ＡＢＳ三通」、
      「ＡＢＳ異三通」、「ＡＢＳ寬面法蘭」等材料，均與原設備器材買賣合約書
      附件中所載之內容相同，顯見系爭管材之訂購應屬原設備器材買賣合約書之一
      部；且被告若有違返前述設備器材買賣合約之意，其大可以向他人另外訂購系
      爭管材，而無繼續向原告訂購之必要，益足證被告係依原設備器材買賣合約書
      之內容向原告訂購系爭管材。至原告所陳系爭管材乃另外報價並非原設備器材
      買賣合約書之內容云云，經查：原設備器材買賣合約書中僅係概括的將採購管
      材的項目及單價予以明定，並未約定具體採購之數量，所有數量均須依被告實
      際使用之數量計價，而被告為控制成本及作帳之需要，亦須有原告之分別報價
      單以為憑，此觀被告所提附卷之出貨單上，原告於八十七年十一月二十一日及
      同年月二十三日之出貨均有單價及總價之記載，而上開出貨單之記載又原告所
      主張本件貨款之出貨單記載如出一轍，原告空言否認系爭管材並非原設備器材
      買賣合約書之管材，顯不足採。
  ２、原告另主張因被告遲付貨款已於八十八年三月十九日以存證信函通知被告解除
      原設備器材買賣合約書，故被告本件訂貨並不受原設備器材買賣合約書拘束云
      云，經查：遍查原告前述之存證信函，其僅於第六行以下表明「於貴公司未清
      償本公司貨款前，本公司將暫停貴公司工地運送之請求以及暫時凍結合約上本
      公司應盡的各項責任與義務。」，並未有明白解除原買賣合約書之意思表示，
      更何況被告前欠原告之貨款一百十九萬零十二元，解釋上，被告既已清償貨款
      ，原設備器材買賣合約書之效力即應自被告清償貨款時起復效，茲原設備器材
      買賣合約書既已復效，原告即有按約交付無瑕疵之管材及提供管材進口證明之
      義務。
（二）原告所交付之管材因無法提供進口證明及有明顯瑕疵，被告自得依法解除系爭
      管材之買賣關係，並拒付系爭貨款：
  １、依原告所提之進口報單詳細核對，除其中之二張係以原告名義進口外，其餘均
      以固展公司進口，前述二張進口報單所載之進口品牌，又顯非原設備器材買賣
      合約書附件中所約定之ＥＵＲＡＰＩＰＥ品牌，此均有該進口報單在卷可資佐
      證，另外其餘進口報單所載以固展公司名義進口之管材，經觀其進口之日期，
      多為八十三年、八十四年間，其是否供作系爭管材進口之用，即顯有疑義，更
      何況該進口報單之進口人又非原告，是依上開原告所提之進口報單所示，原告
      顯然無法按約提供系爭管材之進口證明。至原告雖稱依被告通知中華電信研究
      所之函件中，已載明有進口證明，顯見原告已依約提供云云，惟查：被告於八
      十九年六月二十六日固發函通知中華電信研究所驗收，但該函文之說明（二）
      內係載明「空調設備出廠證明、進口證明、保固書。」究與本件爭執管材之進
      口證明無涉，原告前述主張，顯係張冠李戴，而無足採。
  ２、再依原設備器材買賣合約書第十一條已約定「如交貨設備器材發生損壞或登載
      之規格與本合約不符時，則乙方（指原告）無條件更換，若因此而工程無法配
      合導致甲方損失，則甲方保留求償之權利。」，第十五條亦約定「甲乙雙方若
      有一方當事人倘不依約履行各項義務時，它方當事人得通知對方解除本約，並
      賠償一切損失。」。經查：原告無法提供系爭管材之進口證明，及其所提之進
      口報單所載之管材品牌並非約定之ＥＵＲＡＰＩＰＥ品牌既如前述，則原告所
      提供之系爭管材顯然有規格不符之瑕疵，且該無法提出進口報單或系爭管材並
      非約定ＥＵＲＡＰＩＰＥ品牌之瑕疵又顯係原告所明知，是被告自得依前述合
      約第十五條及民法第三百五十九條之規定通知原告解除系爭買賣關係。次查：
      被告已於八十八年三月十六日以答辯聲明之方式通知原告解除系爭買賣關係，
      該通知並經原告訴代己○○收受等情，復有該答辯聲明在卷可考，是被告已依
      法解除系爭管材之買賣關係即殆無疑義。
  ３、另外，原告除有前述無法提供進口報單及管材品牌之違約情狀外，原告所提供
      之系爭管材確有規格不符之瑕疵等情，亦有被告因無法施工申請中華電信研究
      所變更施工項目及辦理變更設計加減帳，並經中華電信研究所同意之申請函件
      及同意函件在卷可資佐證，且有中華建築師事務所函二份在卷可資佐證（以上
      函件均附於中華電信研究所八十九年十一月十五日研總營字第８９Ａ５１００
      １４３號函中），經審該變更施工項目中之既已明白指明有ＡＢＳ管材之瑕疵
      ，即堪認原告所給付之系爭管材，確有被告所主張之規格不符之瑕疵，依前述
      兩造間之設備器材買賣合約書第十五條之約定及民法第三百五十九條之規定，
      被告自非不得解除系爭管材之買賣關係。至原告所稱已另案提起詐欺告訴云云
      ，經查：原告所另提之詐欺告訴業經台灣台北地方法院檢察署以八十九年度偵
      字第一五五０五號案件不起訴處分確定，依附卷之該不起訴處分書第三頁第八
      行以下，復明確陳明系爭管材確有瑕疵且已通知原告處理等情，上情並經證人
      劉昌發於該案證述無訛在卷，益證系爭管材確有不合原設備器材買賣合約之情
      事，原告拒不處理本身所交付管材之瑕疵，仍執意起訴請求全部貨款，洵無理
      由，更何況被告已合法解除系爭買賣關係。
（三）從而，系爭管材之買賣關係既經被告合法解除，原告起訴請求被告支付管材費
      用五十七萬九千四百七十元，即屬無據，應予駁回，又其本案之請求既遭駁回
      ，其假執行之聲請即失所依附，亦應併予駁回。
四、本件事證已明，兩造其餘之攻防方法，尚不影響本判決之結果，乃不一一論列，
    附敘明之。
五、結論：原告之訴為無理由，依民事訴訟法第七十八條，判決如主文。
中      華      民      國     九十     年      一      月    十八    日
                                      民事第五庭法      官  詹駿鴻
右為正本係照原本作成
如對本判決上訴，須於判決送達後廿日內向本院提出上訴狀
中      華      民      國     九十     年      一      月    二十     日
                                                 法院書記官  林淑玉


司法院資訊處製作；財團法人民間司法改革基金會備份。
